臺北高等行政法院裁定
　　　　　　　　　　　　　　　　　　 96年度簡字第00281號
原　　　告　甲○○
被　　　告　行政院勞工委員會
代　表　人　盧天麟（主任委員）
訴訟代理人　丙○○兼送達代收.
　　　　　　乙○○
　　　　　　丁○○
上列當事人間因老年給付事件，提起行政訴訟，本院裁定如下：
    主  文
原告之訴駁回。
訴訟費用由原告負擔。
    理  由
一、按「公法上之爭議，除法律別有規定外，得依本法提起行政
    訴訟。」、「訴訟事件不屬行政法院之權限者，行政法院應
    以裁定駁回之。」行政訴訟法第2 條、第107 條第1 項第1
    款分別定有明文。次按國家賠償法所規定損害賠償之訴，除
    依該法規定外，適用民事訴訟法之規定，國家賠償法第12條
    定有明文。是依國家賠償法對國家賠償所生公法上爭議，應
    循民事訴訟程序救濟。又公法上侵權行為所生之損害賠償請
    求權，於依國家賠償法規定提起救濟者，應向普通法院提起
    民事訴訟；若欲於行政訴訟中請求，則應按行政訴訟法第7
    條規定，合併其他行政訴訟始得提起之，非得適用同法第8
    條規定單獨提起一般公法上之給付訴訟；蓋因國家賠償法相
    對於行政訴訟法第8 條係特別法與普通法關係，應優先適用
    之。至於行政訴訟法第7 條所以為損害賠償或其他財產上給
    付訴訟得於同一行政訴訟中合併請求之特別規定，則是基於
    損害賠償或財產上給付之請求，因與所合併提起之行政訴訟
    間，有一定之前提關係或因果關係，為節省勞費，並避免二
    訴訟裁判之衝突而為；故此條相對於國家賠償法規定，又屬
    特別例外規定。是關於公法上侵權行為損害賠償之請求，若
    當事人並非依行政訴訟法第7 條規定與其他訴訟合併提起，
    而是向行政法院單獨提起損害賠償之訴，應認此種訴訟因其
    性質乃一國家賠償之請求，依行政訴訟法第2 條規定，不屬
    行政法院權限之事件，行政法院應以裁定駁回之。
二、本件事實概要：緣原告於民國（下同）94年11月22日向勞工
    保險局申請勞工保險老年給付，勞工保險局以95年1 月10日
    保給傷字第09560005280 號函通知原告，以其前溢領勞工保
    險職業傷害傷病給付新臺幣（下同）204,795 元及核退職業
    傷害自墊醫療費用3,616 元，合計208,411 元，經勞工保險
    局以91年9 月23日保給傷字第09160521020 號函請原告退還
    銷帳，惟其迄未繳還，乃逕自其得領取之老年給付856,632
    元沖轉收回，餘額648,221 元由被告另函通知沖轉其應繳納
    之罰鍰。嗣被告以95年1 月10日勞局給字第09501800010 號
    函通知原告，以其詐領勞保給付208,411 元，經被告依法按
    其領取之保險給付處以2 倍罰鍰416,822 元，並以91年10月
    29日勞局給字第09101000120 號函請繳納，惟原告迄未繳納
    ，已自所得領取之老年給付餘款648,221 元沖轉收回，至餘
    額231,399 元將由勞工保險局另行核發。原告不服，提起訴
    願，經遭不受理駁回，遂提起本件行政訴訟。嗣被告重新審
    查，以96年1 月17日勞局給字第09601800010 號函核定補發
    原告416,822 元，至原告應繳納之行政罰鍰416,822 元仍請
    於文到15日內繳納，並註銷被告95年1 月10日勞局給字第09
    501800010號函。
三、原告起訴意旨略以：
  (一)勞工保險被保險人依勞工保險條例請領各種保險給付，為法
    定權利。原告依該條例申請老年給付，並經勞工保險局審核
    符合規定，核定應發給年給付計856,632 元，即原告應領取
    老年給付856,632 元，任何機關皆無權剝奪原告此項權利。
  (二)依勞工保險條例第29條規定，被保險人或其受益人領取各種
    保險給付之權利，不得讓與、抵銷、扣押或供擔保。所以縱
    使被告依同條例第30條規定處以原告罰鍰416,822 元，仍不
    得直接抵扣原告老年給付。而勞工保險局未徵詢原告同意之
    下，逕自抵扣原告老年給付416,822 元轉給被告機關，致嚴
    重侵害原告請領老年給付之權利。參照最高法院90年度台上
    字第1376號判決要旨，勞工保險條例第29條規定請求老年保
    險給付之權利不得扣押、讓與，目的在於保障勞工將來退休
    時，其老年保撿金請求權的實現，有社會安全制度予以保障
    之特別規範，故當無謂未領時不得扣押，領取後反能扣押之
    理。因此，被告應循合法管道，而不是和勞工保險局合謀抵
    扣原告老年給付416,822 元，致侵害原告之法定權利。
  (三)原告於補充起訴狀，不是在請求被告應給付遲延1 年期間之
    利息，而是應賠償原告約從95年l 月17日起至96年1 月17日
    止之416,822 元所生利息之損失。
  (四)原告所申領勞工保險老年給付，業經勞工保險局於95年1 月
    17日，以保給簡字第041146274 號函核定給付為856,632 元
    ，而依據勞工保險條例施行細則第59條：「被保險人或其受
    益人申請現金給付手續完備經審查應予發給者，保險人應於
    收到申請書之日起10日內發給之」，勞工保險局於期限內依
    法給付之後，被告始為不法抵扣原告之部分老年給付416,82
    2 元。換言之，勞工保險老年給付是法定給付，原告應發給
    老年給付856,632 元，並受勞工保險條例第29條之保障。另
    方面，依同條例第5 條之規定，辦理勞工保險業務的單位是
    勞工保險局，並非被告。而被告依同條例第4 條之規定，僅
    是中央主管機關。
  (五)原告所受領的勞工保險老年給付金額856,632 元，既是法定
    給付，原告就應領取老年給付856,632 元，而絕不是如被告
    所訴其中416,822 元為遲延給付。再者，被告所援引保險法
    第34條及公教人員保險法第22條之規定，顯與本案無關。說
    明如下：
  1.保險對象不同，保險法的被保險人對象是依契約而成立，公
    教人員保險法的對象是公教人員，而勞工保儉條例的被保險
    人對象是勞工，非依契約成立。
  2.勞工保險給付是法定給付，不是依契約給付。既是法定給付
    ，就同一申請給付事件當中，終對沒有所謂的先給付部分，
    然後經過1 年再給付餘額。
  3.本案與遲延給付無關。其實，原告所受領勞保老年給付，業
    經勞工保險局於95年1 月17日核定給付856,632 元，而原告
    得領到部分金額僅231,399 元，另416,822 元由勞工保險局
    給付原告之同時，卻從該局流入被告，與遲延給付無關。
  (六)當勞工保險局依法給付原告之後，縱使原告尚未收到該款，
    也視同原告財產之一部分，並且受到法律保障。而被告在毫
    無任何法律依據之下，動用行政權侵害原告財產法益，雖於
    96年1 月17日返還原告本金416,822 元，卻造成原告利息之
    損失，被告自當依法負損害賠償責任。而利息之計算，原告
    要求依民法第203 條之規定，以週年利率為5%計算，或是依
    其他法令賠償均可。聲明請求被告應給付自95年l 月17日起
    至96年1 月17日止之416,822 元所生利息之損失云云。
四、本件原告起訴後，被告之代表人已由李應元變更為盧天麟，
    茲由新任代表人具狀聲明承受訴訟，核無不合，應予准許，
    先為明。
五、經查，本件訴訟標的金額為22,570元，金額在20萬元以下，
    應適用簡易訴訟程序。次查原告係以因原得受領之老年給付
    ，業經勞工保險局於95年1 月17日核定給付856,632 元，而
    原告得領到部分金額僅231,399 元，另416,822 元由勞工保
    險局給付原告之同時，卻由被告在無任何法律依據下，動用
    行政權侵害原告財產法益，雖於96年1 月17日反還原告416,
    822 元，卻造成原告利息之損失，而以其受有損害為由，主
    張被告應負損害賠償責任。惟原告並非依行政訴訟法第7條
    規定與其他訴訟合併提起，而是單獨提起損害賠償之訴，揆
    諸首開說明，其性質上應屬國家賠償之請求。而國家賠償法
    對國家賠償所生公法上爭議，應循民事訴訟程序救濟，核非
    屬行政法院之權限，故原告提起本件訴訟，於法尚有未合，
    應以裁定駁回。
六、依行政訴訟法第236 條、第107 條第1 項第1 款、第104 條
    、民事訴訟法第95條、第78條，裁定如主文。
中　　華　　民　　國　　96　　年　　8　　 月　　6　　 日
                           第四庭  法  官　陳秀
上為正本係照原本作成。
本件以訴訟事件所涉及之法律見解具有原則性者為限，始得於本
裁定送達後10日內向本院提出抗告狀（須按他造人數附繕本），
並經最高行政法院許可後方得抗告。
中　　華　　民　　國　　96　　年　　8　　 月　　6　　 日
 　　  　　　　　　　    　   　　 書記官  楊子鋒
